【裁判字號】    99,易,1435
【裁判日期】    990531
【裁判案由】    詐欺
【裁判全文】
臺灣臺中地方法院刑事判決              99年度易字第1435號
公  訴  人  臺灣臺中地方法院檢察署檢察官
被      告  丙○○
上列被告因詐欺案件，經檢察官提起公訴（99年度偵字第3078號
），本院合議庭裁定由受命法官獨任進行簡式審判程序，判決如
下：
    主    文
丙○○幫助意圖為自己不法之所有，以詐術使人將本人之物交付
，處拘役伍拾日，如易科罰金，以新台幣壹仟元折算壹日，緩刑
貳年；並應於民國九十九年六月二十八日前向乙○○支付新臺幣
壹萬伍仟元、於民國九十九年七月二十八日前向乙○○支付新臺
幣壹萬伍仟元，即合計新臺幣參萬元之款項。
    犯罪事實
一、丙○○可預見將自己之金融機構帳戶交由他人使用，可能幫
    助詐欺集團詐騙社會大眾轉帳或匯款至該帳戶，成為所謂「
    人頭帳戶」，竟基於縱使其金融機構之帳戶資料被利用作為
    詐欺取財之用，亦不違背其本意之幫助犯意，於民國九十八
    年十一月間某日，在台中市「台中火車站」前，將其所有之
    彰化銀行水湳分行帳號00000000000000號帳戶之存摺、金融
    卡及密碼，交付予真實姓名年籍不詳綽號「小江」之成年男
    子。嗣該人取得上開存摺、金融卡及密碼後，即與其所屬詐
    欺集團成員共同基於意圖為自己不法所有之犯意聯絡，於九
    十八年十一月十六日晚上七時三分許，撥打電話予乙○○，
    佯稱乙○○向誠品網路書局購買書本，至全家便利商店領書
    時，因簽署分期付款之帳單，將持續扣款，致乙○○陷於錯
    誤，而於同日晚上十一時二十四分許，在台中縣大肚鄉○○
    路○段七八０號彰化商業銀行大肚分行提款機提領現金後，
    再轉帳新臺幣（下同）六萬五千元至丙○○所有之上開帳戶
    內。嗣乙○○察覺有異，報警處理，始查悉上情。
二、案經台中市警察局第五分局報請臺灣臺中地方法院檢察署檢
    察官偵查起訴。
    理    由
一、按，現行刑事訴訟法為保障被告之反對詰問權，排除具有虛
    偽危險性之傳聞證據，以求實體真實之發見，於該法第一百
    五十九條第一項明定被告以外之人於審判外之言詞或書面陳
    述，除法律有規定者外，不得作為證據。又被告以外之人於
    審判外之陳述，雖不符前四條之規定（即刑事訴訟法第一百
    五十九條之一至同條之四），而經當事人於審判程序同意作
    為證據，法院審酌該言詞陳述或書面陳述作成時之情況，認
    為適當者，亦得為證據；當事人、代理人或辯護人於法院調
    查證據時，知有第一百五十九條第一項不得為證據之情形，
    而未於言詞辯論終結前聲明異議者，視為有前項之同意，刑
    事訴訟法第一百五十九條之五定有明文。本件檢察官、被告
    並未就卷內證據資料之證據能力有所爭執，且迄於言詞辯論
    終結前，均未主張有刑事訴訟法第一百五十九條第一項不得
    為證據之情形，是應認已同意卷內證據均得作為證據，且經
    本院審酌後，認無不適當之情形，應認本案調查之卷內證據
    均有證據能力，合先敘明。
二、上開犯罪事實，業據被告丙○○於本院審理時坦承不諱，核
    與告訴人乙○○於警詢及本院審理時指訴及證述之被害情節
    相符，並有彰化商行水湳分行九十八年十一月二十七日彰湳
    字第0983064號函附之被告上開帳號00000000000000號帳戶
    開戶資料及交易明細、告訴人乙○○提出之彰化銀行自動櫃
    員機交易明細表在卷可參。又按，刑法上之故意，分直接故
    意（確定故意）與間接故意（不確定故意），「行為人對於
    構成犯罪之事實，明知並有意使其發生者」為直接故意，「
    行為人對於構成犯罪之事實，預見其發生而其發生並不違背
    其本意者」為間接故意；一般人至銀行開設帳戶並非難事，
    如非洗錢、犯罪等不法目的，依常情並無捨棄自己帳戶而迂
    迴收受他人帳戶使用之理，是被告對於該真實姓名年籍不詳
    綽號「小江」之成年男子及其所屬詐欺集團成員可能將其帳
    戶資料用來作為詐欺等非法用途上，應有所預見，且不違背
    其本意，其竟仍提供帳戶資料予上開詐欺集團成員使用，足
    見該真實姓名年籍不詳綽號「小江」之成年男子所屬詐欺集
    團成員將被告帳戶資料用來作為詐欺取財之用，為被告所容
    認及允許。另查，銀行帳戶可供款項之存匯、提領，係一般
    人均可輕易申請開設，並無任何資格條件之限制，且金融存
    款帳戶，事關存戶個人財產權益之保障，其與存戶印鑑章、
    提款卡結合，專屬性、私密性更形提高；除非本人或與本人
    具密切關係之人，難認有何理由可自由流通使用該存摺、印
    章；一般人亦均有應妥為保管存摺及提款卡（金融卡），以
    防止存摺及提款卡被他人冒用之認識，縱有特殊情況偶有將
    存摺、提款卡交付他人之需，亦必深入瞭解其用途後始行提
    供使用，實乃吾人日常生活經驗與事理；且存摺、提款卡等
    有關個人財產、身分之物品，如淪落不明人士手中，極易被
    利用為與財產犯罪有關之犯罪工具；而與他人於身分上不具
    密切關係之人，竟要求他人提供帳戶資料以為使用，此等行
    為，客觀上已屬可疑，且顯係供為某非正當資金進出使用，
    而隱瞞其流程及行為人身分曝光之不法意圖亦可預見；而此
    之社會現實，恆係一般人本於日常生活經驗即可體察，本件
    被告對此自亦難諉為不知，是被告提供其所開設前揭銀行帳
    戶資料時，應有幫助他人犯詐欺取財罪之不確定故意，堪可
    認定。綜此，本件事證至臻明確，被告幫助詐欺犯行洵堪認
    定。
三、查前開真實姓名年籍不詳綽號「小江」之成年男子所屬詐欺
    集團成員，基於意圖為自己不法所有之犯意聯絡，撥打電話
    予被害人乙○○，而以上述之方式行騙，並致使被害人陷於
    錯誤，因而交付本人之財物，則上開真實姓名年籍不詳綽號
    「小江」之成年男子所屬詐欺集團成員所為，應係犯刑法第
    三百三十九條第一項之詐欺取財罪。而被告丙○○提供其所
    開設前揭彰化帳戶之存摺、金融卡及密碼資料予該真實姓名
    年籍不詳綽號「小江」之成年男子所屬詐欺集團成員，以為
    詐欺取財所用，係基於幫助他人詐欺取財之不確定故意，且
    所為屬詐欺取財罪構成要件以外之行為，核其所為則係犯刑
    法第三十條第一項、第三百三十九條第一項之幫助詐欺取財
    罪。被告幫助該真實姓名年籍不詳綽號「小江」之成年男子
    所屬詐欺集團成員實行詐欺取財之犯罪行為，為幫助犯，應
    依刑法第三十條第二項之規定減輕其刑。爰審酌被告無任何
    前科紀錄（見臺灣高等法院被告前案紀錄表），交付其所有
    前開銀行之存摺、金融卡、密碼幫助詐欺取財，雖然危害社
    會治安，並使真正施詐者易於隱匿，增加查緝之困難，但犯
    後坦承上情，並願分期賠償告訴人乙○○三萬元損失（見本
    院九十九年五月二十六日審判筆錄），告訴人亦當庭表明願
    給予被告自新機會，又被告非直接參與詐欺取財之實行，其
    非難性較低等一切情狀，量處如主文所示之刑，並諭知易科
    罰金之折算標準。末查，被告前未曾因故意犯罪受有期徒刑
    以上刑之宣告，有臺灣高等法院被告前案紀錄表在卷可查，
    其因一時失慮，致為本件犯行，但畢竟僅提供帳戶資料為他
    人使用，並非不法犯罪集團之核心份子，於本件之犯罪情節
    尚未至無可原宥之程度，且被告犯後於本院終能坦承犯罪，
    並已與告訴人以三萬元達成和解，被告業已展現深切悔悟之
    情與期能以金錢賠償稍事彌補被害人所受身心損害之心意，
    其經此偵審程序與科刑之教訓，當能知所警惕而信無再犯之
    虞，本院因認被告所宣告之刑，應以暫不執行為適當，爰依
    刑法第七十四條第一項第一款規定併予諭知緩刑二年，用啟
    自新，並觀後效。另按緩刑宣告，得斟酌情形，命犯罪行為
    人向被害人支付相當數額之財產或非財產上之損害賠償，刑
    法第七十四條第二項第三款亦有明定。本院為確保被告於緩
    刑期間，能按其於和解內容所承諾之賠償金額以及付款方式
    履行，以確實收緩刑之功效，爰依前揭規定及上開被告與被
    害人和解內容，併諭知被告應於九十九年六月二十八日前向
    被害人乙○○支付新臺幣一萬五千元、於九十九年七月二十
    八日前向乙○○支付新臺幣一萬五千元，即合計新臺幣三萬
    元之款項；此部分依同法條第四項規定，並得為民事強制執
    行名義；倘被告未遵循本院諭知之緩刑期間負擔而情節重大
    者，檢察官尚得依刑事訴訟法第四百七十六條及刑法第七十
    五條之一第一項第四款之規定，聲請撤銷本件緩刑之宣告，
    亦併予敘明。
據上論斷，依刑事訴訟法第二百七十三條之一第一項、二百九十
九條第一項前段，刑法第三十條第一項、第二項、第三百三十九
條第一項、第四十一條第一項前段、第七十四條第一項第一款、
第二項第三款，刑法施行法第一條之一第一項、第二項前段，判
決如主文。
本案經檢察官甲○○到庭執行職務。
中    華    民    國    99    年    5     月    31    日
                  刑事第二庭    法  官  曾佩琦
以上正本證明與原本無異。
如不服本判決應於收受判決後十日內向本院提出上訴書狀，並應
敘述具體理由；其未敘述上訴理由者，應於上訴期間屆滿後二十
日內向本院補提理由書（均須按他造當事人之人數附繕本）「切
勿逕送上級法院」。
                                書記官  林念慈
中    華    民    國    99    年    5     月    31    日
附錄本案論罪科刑法條：
【刑法第三百三十九條第一項】
  意圖為自己或第三人不法之所有，以詐術使人將本人或第三人
  之物交付者，處五年以下有期徒刑、拘役或科或併科一千元以
  下罰金。

司法院資訊處製作；財團法人民間司法改革基金會備份。
